【裁判字號】    97,台上,2560
【裁判日期】    971204
【裁判案由】    債務人異議之訴
【裁判全文】
最高法院民事判決            九十七年度台上字第二五六○號
上  訴  人  甲○○
訴訟代理人  林見軍律師
被 上訴 人  乙○○
                    13號
上列當事人間債務人異議之訴事件，上訴人對於中華民國九十七
年六月二十五日台灣高等法院台中分院第二審判決（九十七年度
上字第一一八號），提起上訴，本院判決如下：
    主  文
上訴駁回。
第三審訴訟費用由上訴人負擔。
    理  由
本件上訴人主張：被上訴人執有伊於民國九十年四月二日簽發，
到期日均為九十二年十二月三十一日，金額分別為新台幣（下同
）六十萬元、一百萬元、一百萬元之本票各乙紙（下稱系爭本票
），係伊遭被上訴人之誘騙所簽發，其票據原因債權債務關係並
不存在，被上訴人原不得對伊主張各該票據債權。乃被上訴人竟
於九十五年十月二十四日，持系爭本票向法院聲請裁定准許強制
執行，經台灣台中地方法院（下稱台中地院）以九十五年度票字
第四○八九九號裁定（下稱第四○八九九號裁定）准許後，又遲
至九十六年七月十一日始持該裁定為執行名義，聲請台中地院以
九十六年度執字第四五○五五號給付票款執行事件（下稱第四五
○五五號執行事件）予以強制執行。顯逾本票票據債權之三年請
求權時效期間，伊自得為時效完成之抗辯，並拒絕給付。爰依強
制執行法第十四條之規定，求為撤銷第四五○五五號執行事件對
伊強制執行程序之判決。
被上訴人則以：上訴人為保證其夫即訴外人賴銘得與伊結束服飾
批發業務之合夥事業後，所載走五種品牌庫存貨之擔保而簽交伊
系爭本票，非無票據原因債權債務關係存在。又伊於九十五年十
二月二十五日聲請台中地院以第四○八九九號裁定准予強制執行
，並於該裁定確定後六個月內之九十六年七月十一日，聲請對於
上訴人為強制執行，未罹於三年之請求權時效期間。上訴人提起
債務人異議之訴，求予撤銷第四五○五五號執行事件之強制執行
程序，並無理由等語，資為抗辯。
原審斟酌全辯論意旨及調查證據之結果，以：被上訴人於九十五
年十月二十四日持上訴人簽發之系爭本票，向台灣彰化地方法院
聲請本票裁定准予強制執行，經該院於同年十一月二十一日，以
九十五年度票字第一七七五號裁定移轉台中地院後，台中地院於
九十五年十二月二十五日以第四○八九九號裁定准予強制執行，
該裁定於九十六年四月十七日送達上訴人。上訴人雖對之提起抗
告，但經台中地院於同年五月八日以九十六年度抗字第一三八號
裁定，駁回其抗告。上訴人於九十六年五月十六日收受裁定之送
達後，未為再抗告而確定。嗣被上訴人於九十六年七月十一日執
此確定裁定為執行名義，向台中地院聲請對上訴人為強制執行，
經該院以第四五○五五號執行事件受理，並就上訴人對於第三人
台中市黎明國小之薪津債權予以執行。該執行程序尚未終結等事
實，為兩造所不爭執，並經原審調取相關事件卷宗核閱無訛，堪
認為真實。依被上訴人所提附卷保證書所載內容，及賴銘得、周
麗珠（被上訴人之妻）之證述，應認被上訴人所辯上訴人所以簽
交系爭本票，係保證其夫賴銘得與被上訴人結束服飾批發業務之
合夥事業後，所載走五種品牌庫存貨折計代價之擔保，即屬可採
。上訴人所稱各該本票之原因債權債務不存在云云，為無可取。
按本票執票人聲請裁定准予強制執行，雖非起訴而係非訟事件，
但係經由法院向本票債務人表示行使本票債權之意思，自屬民法
第一百二十九條第一項第一款所定之「請求」，足生中斷時效之
效果。系爭本票之到期日均為九十年十二月三十一日，被上訴人
對於上訴人本票債權之請求權時效期間，於九十五年十二月三十
一日始告屆滿。乃被上訴人於九十五年十月二十四日，即向法院
聲請本票裁定准予強制執行，依上說明，該請求權之時效期間，
即因「請求」而中斷。又向法院聲請本票裁定准予強制執行，如
同訴訟之起訴，可認於裁定准予強制執行之程序進行中，其「請
求」之狀態繼續，仍保中斷時效之效力。是以，於本票裁定准予
強制執行程序終結或確定後六個月內，不開始執行行為，或不聲
請強制執行，其時效始視為不中斷（本院六十七年台上字第四三
四號判例意旨參照）。查台中地院係於九十五年十二月二十五日
以第四○八九九號裁定予以准許。該裁定於九十六年四月十七日
送達上訴人，上訴人對之提起抗告，經台中地院於同年五月八日
以裁定駁回其抗告，上訴人於九十六年五月十六日收受該裁定後
，未為再抗告而確定。則被上訴人於同年七月十一日，執該本票
准許強制執行裁定及確定證明書為執行名義，向台中地院聲請對
於上訴人為強制執行，未逾六個月，自不生時效視為不中斷，及
系爭本票債權已罹於請求權時效而消滅之問題。上訴人以系爭准
以強制執行之裁定，遲至九十六年四月十七日始送達上訴人，斯
時始生「請求」之效力。而該「請求」又在三年之請求權時效期
間完成之後，其自得以請求權時效消滅為抗辯，並拒絕為給付云
云，亦無可取。從而，上訴人依強制執行法第十四條之規定，提
起債務人異議之訴，求予撤銷第四五○五五號執行事件對於上訴
人之強制執行程序，為無理由。為原審心證之所由得，並說明兩
造其餘攻擊防禦方法毋庸逐一論述之理由。因而維持第一審所為
上訴人敗訴之判決，駁回其上訴，經核於法並無違誤。上訴意旨
，猶執陳詞，指摘原判決不當，聲明廢棄，非有理由。
據上論結，本件上訴為無理由。依民事訴訟法第四百八十一條、
第四百四十九條第一項、第七十八條，判決如主文。
中    華    民    國  九十七  年   十二   月    四    日
                      最高法院民事第三庭
                          審判長法官  陳  碧  玉
                                法官  王  仁  貴
                                法官  張  宗  權
                                法官  高  孟  焄
                                法官  阮  富  枝
      本件正本證明與原本無異
                                      書  記  官
中    華    民    國  九十七  年   十二   月   十六   日
                                                      Ｑ


司法院資訊處製作；財團法人民間司法改革基金會備份。
